【裁判字號】    98,訴,450
【裁判日期】    981223
【裁判案由】    違反槍砲彈藥刀械管制條例
【裁判全文】
臺灣屏東地方法院刑事判決               98年度訴字第450號
公  訴  人  臺灣屏東地方法院檢察署檢察官
被      告  甲○○
                      號
選任辯護人  李明益律師
以上被告因違反槍砲彈藥刀械管制條例案件，經檢察官提起公訴
（97年度偵字第7789號），本院判決如下：
    主  文
甲○○未經許可，製造可發射子彈具有殺傷力之改造手槍，處有
期徒刑伍年貳月，併科罰金新臺幣壹拾萬元，罰金如易服勞役，
以新臺幣壹仟元折算壹日；又未經許可，持有子彈，處有期徒刑
捌月，併科罰金新臺幣陸萬元，減為有期徒刑肆月，罰金新臺幣
萬元，罰金如易服勞役，以新臺幣壹仟元折算壹日，扣案之
ACP 97 9mm LUGER制式子彈壹顆沒收。應執行有期徒刑伍年肆月
，併科罰金新臺幣壹拾貳萬元，罰金如易服勞役，以新臺幣壹仟
元折算壹日，扣案之ACP 97 9mm LUGER 制式子彈壹顆沒收。
    事  實
一、甲○○明知具有殺傷力之制式子彈，屬於槍砲彈藥刀械管制
    條例所管制之物品，未經中央主管機關之許可，不得持有，
    竟基於持有具殺傷力制式子彈之犯意，先於民國90年8 、9
    月間，向不詳模型槍店購得彈底標記為「ACP 97 9mm LUGER
    」之口徑9 MM制式子彈3 顆。另基於製造可發射子彈具有殺
    傷力之手槍之犯意，於91年1 月初某日，向前開之模型槍店
    購得仿BERETTA 廠92F 型半自動手槍製造之銀色玩具手槍1
    支（槍枝管制編號為0000000000號），並請店家另外出售金
    屬槍管1 支，再返回位於屏東市○○里○○路4 巷54弄21號
    住處，以不詳工具將該玩具手槍之槍管拆下，再換裝前述金
    屬槍管之方式，改造該玩具手槍為可發射子彈具有殺傷力之
    改造手槍1 支。甲○○先於91年9 月23日將上開改造手槍及
    制式子彈1 顆借予綽號「阿發」之林修玄，林修玄持該手槍
    1 支及子彈1 顆前往郭登道住處欲向郭登道借款新台幣（以
    下同）2 萬元，俟郭登道將2 萬元拿出時，林修玄即持槍抵
    住郭登道之太陽穴，將該2 萬元放入口袋中並向外跑，郭登
    道、郭登豐追趕在後，林修玄因跌倒而為郭登道、郭登豐制
    伏，郭登豐並將手槍取走，後來甲○○與孫易佐騎機車趕至
    ，甲○○向郭登豐取回手槍後離去，惟遺留1 顆子彈，由郭
    登豐交給警員（甲○○所涉強盜部分，經本院93年度重訴字
    第17號判決無罪，經臺灣高等法院高雄分院以97年度上訴字
    第255 號駁回上訴確定）。甲○○另於91年10月3 日，在其
    上開住處復將前述改造手槍及子彈1 顆借予友人黃重和作為
    防身之用（甲○○未經許可出借改造手槍、子彈部分，另經
    本院以93年度重訴字17號判處有期徒刑3 年6 月，罰金10萬
    元確定），黃重和於91年10月28日晚上11時50分許，駕駛車
    號D6—2056號自用小客車，在屏東市○○街2 號前為警查獲
    持有上述改造手槍1 支及子彈5 顆（其中1 顆之彈底標記為
    ACP 97 9mmLUGER ，即為甲○○出借之子彈），再循線查獲
    上情。
二、案經台灣屏東地方法院檢察署檢察官簽分偵案起訴。
    理  由
壹、關於證據能力之認定
一、按被告以外之人於審判外之言詞或書面陳述，除法律有規定
    者外，不得作為證據；但被告以外之人於審判外之陳述，經
    當事人於審判程序同意作為證據，法院審酌該言詞陳述或書
    面陳述作成時之情況，認為適當者，亦得為證據，刑事訴訟
    法第159 條第1 項、第159 條之5 第1 項分別定有明文。而
    本案公訴人引用之各項證據，含傳聞證據，被告甲○○及辯
    護人均對上開證據之證據能力表示無意見（見本院卷第24頁
    背面），本院審酌上開證據資料製作時之情況，尚無違法不
    當或證明力明顯過低之瑕疵，故認為以之作為證據應屬適當
    ，依首揭規定，均有證據能力。
二、次按有關鑑定人之選任及鑑定機關（團體）之囑託，依刑事
    訴訟法第198 條及第208 條之規定，應由法官或檢察官為之
    ，而鑑定人及鑑定機關（團體）實施鑑定或審查之，所為之
    言詞或書面報告，即為傳聞證據之例外，具有證據能力。是
    檢察官對於偵查中之案件，認須實施鑑定者，固應就具體個
    案，選任鑑定人或囑託鑑定機關（團體）為之；但對於司法
    警察機關調查中之案件，或有量大或急迫之情形，為因應實
    務之現實需求，如檢察官針對該類案件之性質，認對當然有
    鑑定之必要者，基於檢察一體原則，得由該管檢察長對於轄
    區內之案件，以事前概括選任鑑定人或囑託鑑定機關（團體
    ）之方式，俾便轄區內之司法警察官、司法警察對於調查中
    之此類案件，得即時送請事前已選任之鑑定人或囑託之鑑定
    機關（團體）實施鑑定。本件扣案之經改造完成之手槍1 支
    ，制式子彈2 顆均係由屏東縣警察局送請內政部警政署刑事
    警察局鑑定後出具91年11月18日刑鑑字第0910305045號、92
    年5 月26日刑鑑字第0920050276號槍彈鑑定書（見偵卷第61
    -69 頁、72-75 頁），依上開說明，仍屬受檢察官囑託鑑定
    之範圍，是上開鑑定意見書，均屬刑事訴訟法第208 條第1
    項規定準用第20 6條第1 項規定所稱之書面報告，依刑事訴
    訟法第159 條第1 項規定之立法理由，為該條項所指例外之
    規定，應均有證據能力。
貳、實體部分：
一、訊之被告對於上開未經許可持有制式子彈3 顆及持有改造手
    槍1 支之事實，坦承不諱，惟矢口否認有何改造手槍之犯行
    ，並辯稱：我確實於90年8 、9 月間向屏東市的某模型店購
    買制式9 MM子彈3 顆，另於91年1 月初在該模型店購買扣案
    玩具手槍，我買的時候就已經有金屬槍管，因為怕帶回去被
    臨檢所以將槍管、槍枝拆開，回到家才組合，事實上沒有改
    造手機，充其量僅持有手槍云云。
二、經查：
(一)、被告上開改造手槍及未經許可持有制式子彈3 顆之事實，業
    據被告於另案（本院93年度重訴字第17號強盜等案件）檢察
    官偵訊時陳稱：這枝手槍是我買玩具槍來改造的，我買來後
    有改裝一枝土造槍管，槍管是我請別人做，做好後我在家裡
    自己裝上去，我沒有改裝滑套，我改裝土造槍管的時間大約
    是買槍回來後半年的時候，子彈是在模型玩具店買的，90年
    8 、9 月間，在買槍的同一家店向老板買的，我買了三顆一
    樣的子彈，我買來後大約十天就拿到三地門山區試射一顆，
    剩下的二顆，一顆借給黃重和，一顆就是郭登豐交給警方的
    那一顆等語在卷(92 年度偵字第2512號卷87頁，該訊問筆錄
    影本見97年度偵字第7789號卷第82-84 頁) ，並據本院調閱
    本院93年度重訴字第17號強盜等案件全部卷宗核閱屬實。又
    被告於本件檢察官偵訊時亦陳稱：改造手槍是我去模型玩具
    店買的，買的時候槍身還有滑套、槍管都有了，只是沒有組
    起來，我回到歸來的家再把它組起來等語在卷(97 年度偵字
    第7789號卷第82-84 頁) ，堪認上開改造手槍係被告甲○○
    換裝槍管金屬槍管，改造該玩具手槍為可發射子彈具有殺傷
    力之改造手槍。另證人黃重和於檢察官偵訊時亦結證：於91
    年10月28日為警查獲之改造手槍1 支及5 顆子彈中之彈底標
    記為ACP 97 9mm LUGER之子彈1 顆，係於91年10月至被告甲
    ○○家向被告所借得等語明確（臺灣屏東地方法院檢察署92
    年度偵字第2512號案卷，筆錄影本附於97年度偵字第7789號
    卷第77-78 頁），黃重和於本院另案(93 年度重訴字第17號
    強盜案件) 審理中亦結證：91年10月28日在蘭州街被警查獲
    之1 支手槍、1 個子彈是向被告甲○○借的等語(93 年度重
    訴字第17號案件96年4 月25日審判筆錄，筆錄影本見97年度
    偵字第7789號卷第89-90 頁) 。又被告甲○○於91年9 月23
    日又將上開改造手槍及制式子彈1 顆借予綽號「阿發」之林
    修玄，林修玄持該手槍1 支及子彈1 顆前往郭登道住處欲向
    郭登道借款2 萬元，俟郭登道將2 萬元拿出來時，林修玄即
    持槍抵住郭登道之太陽穴，並將該2 萬元放入口袋中並跑出
    去，郭登道、郭登豐追趕在後，因林修玄跌倒而為郭登道、
    郭登豐制伏，郭登豐並將手槍取走，後來甲○○與孫易佐騎
    機車趕至，甲○○向郭登豐取回手槍後離去，惟遺留1 顆子
    彈，由郭登豐交給警員乙節，亦據被告甲○○於檢察官偵訊
    中陳述明確(92 年度偵字第2512號卷92年8 月8 日訊問筆錄
    ）。
(二)、此外，並有上開仿BERETTA 廠92F 型改造手槍1 支（含彈匣
    1 個）、彈匣1 個及制式子彈2 顆（其中出借予黃重和之子
    彈業經鑑驗試射）扣案可證；又91年10月28日黃重和經警查
    獲扣得之向被告甲○○所借之BERETTA 廠92F 型改造手槍1
    支及制式子彈1 顆（經黃重和陳明扣案5 顆子彈中最短者為
    向被告甲○○所借得），經送內政部警政署刑事警察局以性
    能檢驗法及試射法鑑定結果認為：(1)改造手槍1 枝（槍枝管
    制編號0000000000），由仿BERETTA 廠92F 半自動製造之玩
    具手槍經換裝土造金屬滑套及土造金屬槍管而成之改造手槍
    ，機械性能良好，認具殺傷力；(2)彈底標記為ACP 97 9mm
    LUGER 之子彈1 顆，係制式子彈，彈頭凹陷，經實際試射，
    認具有殺傷力，此有該局91年11月18日刑鑑字第0910305045
    號槍彈鑑定書影本1 份（97年度偵字第7789號卷61-68 頁）
    在卷可稽。另被告甲○○出借予林修玄之制式子彈1 顆，經
    送內政部警政署刑事警察局以性能檢驗法鑑定結果認係制式
    子彈，具有殺傷力，彈底標記為ACP 97 9mm LUGER，亦有該
    局92年5 月26日刑鑑字第0920 050276 號槍彈鑑定書影本1
    份（97年度偵字第7789號卷72-7 5頁）在卷可稽。上述鑑驗
    結果，係檢驗機關本於專業知識及以精密儀器或科學檢驗方
    法所得之結論，自可憑信，足見被告於偵查中之自白與事實
    相符，堪以採信，其所辯：買的時候就已經有金屬槍管，因
    怕帶回去被臨檢所以將槍管、槍枝拆開，回到家才組合，事
    實上沒有改造手機，充其量僅持有手槍云云，與其於92年8
    月8 日檢察官偵訊時之自白不符，顯係事後卸責之詞，不足
    採信。
(三)綜上所述，本件事證明確，被告甲○○上開製造改造手槍及
    持有具有殺傷力之制式子彈等犯行，均堪認定。
三、新舊法比較適用
    按行為後法律有變更者，適用行為時之法律。但行為後之法
    律有利於行為人者，適用最有利於行為人之法律，刑法第2
    條第1 項定有明文。查被告甲○○行為後，刑法即已修正，
    惟由總統以華總一義字第09400014901 號令公布自95年7 月
    1 日施行。刑法施行法亦於95年6 月14日由總統公布，於95
    年7 月1 日施行。因修正後之刑法第2 條第1 項規定，係規
    範行為後法律變更所生新舊法律比較適用之準據法，於刑法
    修正施行後，應適用修正後刑法第2 條第1 項之規定為「從
    舊從輕」之比較。而於比較時，則應併就罪刑有關之共犯、
    未遂犯、想像競合犯、牽連犯、連續犯、結合犯，以及累犯
    加重、自首減輕暨其他法定加減原因（如身分加減）與加減
    比例等一切情形，本於統一性及整體性原則，綜其全部罪刑
    之結果而為比較（最高法院95年5 月23日刑事庭第8 次會議
    決議參照）。茲就被告行為後，法律變更之事項，分述如下
    ：
(一)、槍砲彈藥刀械管制條例第11條規定：
    按被告行為後，槍砲彈藥刀械管制條例關於未經許可製造該
    條例第4 條第1 項第1 款所定其他可發射子彈具殺傷力之手
    槍罪，業於94年1 月26日公布修正改列為該條例第8 條第1
    項，修正前原條例第11條則刪除，比較新舊法法定刑，由修
    正前原條例第11條第1 項之「未經許可，製造、販賣或運輸
    第4 條第1 項第1 款所稱其他可發射金屬或子彈具有殺傷力
    之各式槍砲者，處5 年以上有期徒刑，併科新臺幣1 千萬元
    以下罰金。」提高為「無期徒刑或5 年以上有期徒刑，併科
    新臺幣1 千萬元以下罰金。」自應以修正前槍砲彈藥刀械管
    制條例第11條第1 項之規定較有利於被告。
(二)、併科罰金刑之下限：
    修正後刑法第33條第5 款規定：「罰金：新臺幣1 千元以上
    ，以百元計算之。」修正前之刑法同條款則規定：「罰金：
    1 元以上」（依罰金罰鍰提高標準條例第1 條規定應為銀元
    10元，即新臺幣30元）。故依修正後之規定，併科罰金刑之
    下限法定刑下限已經提高，新舊法比較結果，以修正前之舊
    法對被告較為有利。
(三)、修正前刑法第42條第2 項前段規定：「易服勞役以1 元以上
    3 元以下折算1 日」，又被告行為時之易服勞役折算標準，
    依修正前罰金罰鍰提高標準條例第2 條前段規定，就其原定
    數額提高為100 倍折算1 日，則本件被告行為時之易服勞役
    折算標準，應以銀元300 元折算1 日，即新臺幣900 元折算
    1 日。惟修正後刑法第42條第3 項前段規定：「易服勞役以
    新臺幣1 仟元、2 仟元或3 仟元折算1 日」。比較修正前後
    之易服勞役折算標準，以修正後之刑法第42條第3 項規定，
    較有利於被告，自應依修正後之規定諭知。
(四)、定應執行刑：
    修正前刑法第51條規定：「數罪併罰，分別宣告其罪之刑，
    依左列各款定其應執行者：」其中第5 款規定：「宣告多數
    有期徒刑者，於各刑中之最長期以上，各刑合併之刑期以下
    ，定其刑期。但不得逾20年」。修正後刑法第51條第5 款規
    定：「宣告多數有期徒刑者，於各刑中之最長期以上，各刑
    合併之刑期以下，定其刑期。但不得逾30年」，比較結果，
    修正後刑法並非較有利於被告，自應適用行為時即修正前刑
    法第51條第5 款規定。
(五)、本院綜合比較結果，認本件論罪科刑所適用之刑法規定，依
    刑法第2 條第1 項前段規定，應適用被告行為時之修正前槍
    砲彈藥刀械管制條例第11條、刑法第33條、第51條規定處斷
    。至有關易服勞役之易刑處分，係於論罪科刑後始應決定之
    事項，依上開判例、決議意旨，無一體適用之必要，惟應依
    比較新舊法之結果，適用較有利於行為人之修正後刑法第42
    條第3 項規定，諭知易服勞役之折算標準。
四、被告甲○○未經許可，將原不具殺傷力之手槍改造為可發射
    子彈具殺傷力之改造手槍，係犯修正前槍砲彈藥刀械管制條
    例第11條第1 項之製造槍枝罪，另未經持可持有制式子彈係
    犯槍砲彈藥刀械管制條例第12條第4 項之未經許可持有子彈
    罪。被告製造手槍後持有之低度行為，應為製造手槍之高度
    行為所吸收，不另論罪。再被告所犯製造槍枝罪、未經許可
    持有子彈罪間，犯意各別，罪名不同，應分論併罰。爰審酌
    被告之素行、犯罪之動機、目的、手段尚非惡劣、所生危害
    之程度及犯後雖未能全部坦承犯行，但態度尚佳等一切情狀
    ，分別量處如主文所示之刑，及就罰金部分諭知易服勞役之
    折算標準。
五、末查本件被告所犯上開未經許可持有子彈罪之犯罪時間在96
    年4 月24日以前，所犯為槍砲彈藥刀械管制條例第12條第4
    項之罪，合於減刑條件，爰依中華民國96年罪犯減刑條例第
    2 條第1 項第3 款之規定，減其刑期及罰金金額2 分之1 ，
    並依同條例第11條之規定與不應減刑之其他之罪定其應執行
    之刑及罰金刑，並就其罰金刑之執行刑部分，依上開比較新
    舊法之結果，以修正後刑法第42條第3 項之規定諭知折算標
    準。
六、扣案之制式子彈1 顆（底部有ACP 97 9mm LUGER之標記），
    經鑑定後認係制式子彈，具殺傷力，為槍砲彈藥刀械管制條
    例所列管之物，為違禁物，應依刑法第38條第1 項第1 款規
    定宣告沒收。至扣案之被告甲○○所有仿BERETTA 廠92F 型
    改造手槍1 枝（槍枝管制編號0000000000號，含彈匣1 個）
    ，業據本院93年度重訴字第17號及93年度訴更字第2 號刑事
    判決均已宣告沒收，並已由檢察官執行完畢，有臺灣屏東地
    方法院檢察署97年度執字第1836號執行卷宗影本在卷可按，
    又扣案之上開制式子彈1 顆（底部有ACP 97 9mm LUGER之標
    記，即被告甲○○出借予黃重和之制式子彈），業經鑑驗試
    射完畢而滅失，均不予宣告沒收。另被告甲○○未經許可持
    有之另1 顆制式子彈並未扣案，且經被告持至屏東縣三地門
    山區試射完畢，業據被告陳明在卷，亦無證據證明現尚存在
    ，顯已滅失，亦不予宣告沒收，併此敘明。
據上論斷，應依刑事訴訟法第299 條第1 項前段，修正前槍砲彈
藥刀械管制條例第11條第1 項、修正後槍砲彈藥刀械管制條例第
12條第4 項、第1 項，刑法第11條前段、第2 條第1 項但書、第
42條第3 項、第38條第1 項第1 款、第51條第5 款（修正前）、
第7 款，中華民國96年罪犯減刑條例第2 條第1 項第3 款、第7
條、第11條，廢止前罰金罰鍰提高標準條例第2 條，現行法規所
定貨幣單位折算新臺幣條例第2 條，判決如主文。
本案經檢察官劉昀到庭執行職務。
中    華    民    國    98    年    12    月    23    日
                  刑事第一庭  審判長法  官  潘正屏
                                    法  官  簡光昌
                                    法  官  涂裕洪
以上正本證明與原本無異。
如不服本判決應於收受判決後10日內向本院提出上訴書狀，並應
敘述具體理由；其未敘述上訴理由者，應於上訴期間屆滿後20日
內向本院補提理由書（均須按他造當事人之人數附繕本）「切勿
逕送上級法院」。
中    華    民    國    98    年    12    月    23    日
                                    書記官  卓春成
附錄論罪科刑法條：
修正前槍砲彈藥刀械管制條例第11條第1 項（89年7 月5 日修正
公布）
未經許可，製造、販賣或運輸第4 條第1 項第1 款所稱其他可發
射金屬或子彈具有殺傷力之各式槍砲者，處5 年上已有期徒刑，
併科新台幣1000萬元以下罰金。
槍砲彈藥刀械管制條例第12條
未經許可，製造、販賣或運輸子彈者，處1年以上7年以下有期徒
刑，併科新台幣500萬元以下罰金。
未經許可，轉讓、出租或出借子彈者，處6月以上5年以下有期徒
刑，併科新台幣300萬元以下罰金。
意圖供自己或他人犯罪之用，而犯前二項之罪者，處3年以上10
年以下有期徒刑，併科新台幣700萬元以下罰金。
未經許可，持有、寄藏或意圖販賣而陳列子彈者，處5年以下有
期徒刑，併科新台幣 300 萬元以下罰金。
第 1 項至第 3 項之未遂犯罰之。


司法院資訊處製作；財團法人民間司法改革基金會備份。
